【裁判字號】    92,訴,17
【裁判日期】    921114
【裁判案由】    傷害致死
【裁判全文】
臺灣苗栗地方法院刑事判決                            九十二年度訴字第一七號
    公  訴  人  臺灣苗栗地方法院檢察署檢察官
    被      告  辛○○  男  二.
                乙○○原名傅.
                        男  二.
                甲○○  男  二.
                丙○○  男  二.
    右四人共同
    選任辯護人  張智宏律師
右列被告因傷害致死案件，經檢察官提起公訴（九十一年度偵字第三八四號），本院
判決如左：
    主  文
辛○○、傅振諴、甲○○、丙○○共同傷害人之身體因而致人於死，各處有期徒刑捌
年。
      事  實
一、辛○○、傅振諴、甲○○、丙○○於民國九十年二月二十六日夜晚，與庚○○（
    業據台灣高等法院台中分院判處有期徒刑五年確定）、范憲政、范憲達、鄧富宏
    、戊○○、江國維在苗栗縣苗栗市○○路九號六冠茶行飲茶。同日晚上十一時十
    分至二十五分間，溫慶輝酒後以拳頭搥打鄧富宏所有之車號六Ｈ─九五九九號自
    用小客車，鄧富宏與庚○○、甲○○、辛○○、丙○○、乙○○乃走出茶行與之
    理論，雙方因而發生爭吵，庚○○認溫慶輝態度不佳，乃與甲○○、辛○○、丙○○、乙○○共同基於傷害溫慶輝身體之犯意，分持開閉鐵捲門之鐵條、酒瓶、
    木棍及以拳腳朝溫慶輝之頭部及上半身揮打毆擊。溫慶輝因不敵庚○○等人之毆
    打，即往苗栗縣苗栗市○○街大排水溝方向奔逃，庚○○、甲○○、辛○○、丙○○、乙○○竟仍在後追毆，致溫慶輝受有體表多發性鈍器傷：左前胸有寬二．
    五公分，長四公分，有刮痕條形皮下出血，右手有皮下瘀血于手背共五處（最大
    八乘五公分），右肩有條形皮下瘀血，左側手肘有皮下瘀血三乘二公分和左前臂
    二乘二公分，頭部裂傷（右側頂部七乘一公分，左側頂部四公分及枕部二公分，
    右頂顳後部五乘一公分）等傷害。溫慶輝為躲避毆打，情急之下跳入上述排水溝
    中，且因傷重無力爬起，後因溫慶輝妻丁○○之哀求，庚○○方找戊○○協助將
    溫慶輝救起，惟溫慶輝因跳入水中造成第一頸椎脫臼，神經性休克，於同年月二
    十七日凌晨零時三十分許，因傷重不治死亡。同日凌晨某時，辛○○、甲○○、
    丙○○、乙○○與戊○○、江國維、庚○○及江國維的老闆共八人在苗栗市為公
    三東巷三號王府旅館八樓商討如何善後事宜。同年月二十七日凌晨三時二十五分
    許，庚○○向警方自首願接受裁判，警方並扣得不知何人所有的鐵條一支及木棍
    一支。嗣庚○○於台灣高等法院台中分院審理時供出辛○○、甲○○、丙○○、
    乙○○亦有共同參與而悉上情。
二、案經丁○○訴由及台灣高等法院台中分院檢察署命令臺灣苗栗地方法院檢察署檢
    察官偵查起訴。
    理  由
一、按被告以外之人於審判外之陳述，雖不符刑事訴訟法第一百五十九條之一至第一
    百五十九條之四之規定，而經當事人於審判程序同意作為證據，法院審酌該言詞
    陳述或書面陳述作成時之情況，認為適當者，亦得為證據。當事人、代理人或辯
    護人於法院調查證據時，知有第一百五十九條第一項不得為證據之情形，而未於
    言詞辯論終結前聲明異議者，視為有前項之同意，同法第一百五十九條之五定有
    明文。查本件告訴人丁○○及證人戊○○、己○○於警詢時之陳述，兩造未於言
    詞辯論終結前聲明異議，視為同意作為證據，合先敘明。
二、訊據被告辛○○、甲○○、丙○○、乙○○坦承有於同年月二十七日凌晨某時，
    與戊○○、江國維、庚○○及江國維的老闆共八人在王府旅館八樓商討事宜等情
    不諱。核與戊○○、庚○○證述情節相符。足見被告四人之上開自白與事實相符
    。惟被告四人均否認有何傷害致死犯行，辛○○辯稱：溫慶輝搥打車子時，未在
    現場，亦未參與毆打，是之後救人時才到現場，且溫慶輝已被救上來；雖有去王
    府旅館八樓，但是江國維打電話告知，庚○○說他有打到人，不知如何處理，要
    我過去云云。甲○○辯稱：溫慶輝搥打車子時，未在現場，亦未參與毆打，是之
    後救人時才到現場，還幫忙救人；雖有去王府旅館八樓，但是江國維電話告知庚○○打到人很害怕，基於朋友立場過去關心，至於木棍上沾有我的血跡，可能是
    救人時沾到云云。丙○○辯稱：溫慶輝搥打車子時，未在現場，亦未參與打人，
    是救人時才到現場，有跟戊○○拿水管救人；雖有去王府旅館八樓，但是江國維
    電話告知庚○○說他打到人不知如何處理，要我過去云云。乙○○辯稱：溫慶輝
    搥打車子時，未在現場，且未去六冠茶行，到現場時，溫慶輝已經跳下排水溝，
    伊未參與圍毆；雖有去王府旅館八樓，但是江國維電話告知庚○○很害怕，才過
    去云云。選任辯護人為被告四人辯護稱：共犯庚○○之供述前後矛盾，且死者妻
    丁○○並未指述被告四人有毆打死者，證人己○○於警詢之證詞不實，另測謊結
    果雖為審判之參考，但並非判斷之唯一及絕對依據等語。經查：
    （一）前開事實業據共犯庚○○在台灣高等法院台中分院及本院訊問時供承在卷
          ，供稱：確是伊與四位被告毆打溫慶輝，且伊與四位被告追溫慶輝（台灣
          高等法院台中分院九十年度上訴字第一七一六號卷【下稱二審卷】第二八
          頁、二九頁、本院九十二年度訴字第一七號卷【下稱本院卷】第一一０、
          一一一頁參照）。並有其寫的自白狀一份在卷可佐（二審卷第三七頁至四
          二頁參照）。且所供其和被告四人毆打被害人並追毆之，被害人跳入排水
          溝乙節，核與當時目擊之被害人妻丁○○所述相符。丁○○稱：「對方就
          毆打我先生，然後我先生因敵不過對方多（人）的毆打，結果就跑，跑到
          附近的田寮排水溝，就往下跳」、「五、六個（指毆打被害人之人）．．
          ．有拿木棍、鐵條、手腳等」、「他們打我丈夫，致其落入水溝」、「當
          天在玉清宮前面有五、六個人打我先生溫慶輝」、「我先生被追到水溝旁
          邊，就自己跳下去」、「（問：跳下去之前有很多人打他﹖），答：對。
          」、「我確定．．．我先生頭被人用鐵條打，血從頭部噴出，當時是被五
          、六個人圍毆。」、「當時我先生手上沒有拿任何東西，就在機車上拿一
          頂安全帽來擋，但擋不住手都瘀血，後來我先生抵不住，就往排水溝的方
          向跑，當時我也跟在後面跑，所以我看的很清楚，後來跑到排水溝旁水果
          攤的招牌下面他們還是一直打，總共有五個人打我先生，也有五個人追。
          」（台灣苗栗地方法院檢察署九十年度相字第一四二號卷【下稱相字卷】
          第六頁、本院九十年度訴字第九五號卷第二十頁、二審卷第五十七頁、第
          五十八頁、本院卷第一二０頁、第一二一頁參照）。足見確係庚○○與被
          告四人共同毆打被害人，並往排水溝方向追毆，致被害人跳入排水溝。
    （二）溫慶輝因遭群毆受有體表多發性鈍器傷（如事實欄所記載），而跳入水中
          造成第一頸椎脫臼，神經性休克死亡，業經臺灣苗栗地方法院檢察署檢察
          官督同檢驗員、法醫相驗、解剖並鑑定死因，製有相驗筆錄、勘驗筆錄、
          複（剖）驗筆錄、相驗屍體證明書、驗斷書及臺灣高等法院檢察署法醫研
          究所（下稱法醫研究所）鑑定書一份在卷可憑。此外，並有行政院衛生署
          苗栗醫院診斷證明書、現場圖、溫慶輝死亡及解剖照片二十一幀、現場及
          水管、木棍照片十三幀等在卷及鐵條一支、木棍一支扣案可證。且依法醫
          研究所鑑定書之鑑定結果，溫慶輝確係因體表多發性鈍器傷，而跳入水中
          造成第一頸椎脫臼，神經性休克死亡，其死亡方式為他殺（台灣苗栗地方
          法院檢察署九十年度偵字第一二四五號卷【下稱偵字第一二四五號卷】第
          五十頁參照）。
    （三）庚○○在偵訊時及二審時供稱：「甲○○及丙○○拿酒瓶」、「甲○○先
          出手還擊，伊與辛○○則空手一同毆打溫慶輝，溫慶輝在不敵之情況下，
          即往苗栗市○○街大排水溝方向跑去，甲○○、乙○○、丙○○則在後追
          趕」（台灣苗栗地方法院檢察署九十一年度偵字第三八四號卷【下稱偵字
          第三八四號卷】第二八頁、二審卷第三九頁參照）。嗣其在本院訊問時則
          供稱：「甲○○有出手．．．丙○○拿酒瓶打」、「（問何人追溫慶輝？
          ）答：我及被告四人」（本院卷第一一０、一一一頁參照）。雖就誰拿酒
          瓶及何人追被害人等前後所供略有出入，惟因當時係晚上，現場情況混亂
          ，且事隔二年多，本難期待其記憶完全無誤。況其與被告四人認識二至三
          年，交情不錯（本院卷第一一四頁參照），應不致隨意誣指被告，且劉建
          豐在本院訊時供稱未冤枉被告四人（本院卷第一一六頁參照）。再者，若
          被告四人未參與毆打，又何須三更半夜至王府旅館八樓商討如何善後事宜
          ？
    （四）雖警方有請丁○○指認嫌犯，丁○○僅能確認庚○○係毆打其夫之人，也
          是跳入大排水溝救人之人（相字卷第二五頁反面參照）。其在偵訊及本院
          訊問時亦僅能確認有五、六個人打其夫溫慶輝，而無法指認被告四人是否
          參與（偵字第三八四號卷第十六頁反面、本院卷第一二０頁參照）。惟其
          在警訊時已證稱：當時場面很混亂（相字卷第二五頁反面參照）。且溫慶
          輝被毆不敵後，往苗栗市○○街大排水溝方向奔逃，庚○○等人在後追毆
          ，並非在固定地點毆打，因此其未能清楚指認，與常情尚無違背。至於證
          人己○○雖在現場附近，惟其證稱：當時已在打烊，未看到打架的情形（
          本院卷第一０四頁參照）。己○○既未看到打架情形，自無法指認被告等
          有無參與毆打，惟尚不得以此即認被告四人未參與。
    （五）且扣案木棍上所遺留的血跡，經本院採取被告四人唾液送請內政部警政署
          刑事警察局（下稱刑事警察局）以ＤＮＡ─ＳＴＲ型別檢測結果，甲○○
          之唾液與扣案木棍上所遺留的血跡棉棒ＤＮＡ─ＳＴＲ型別相同，有該局
          九十二年五月十三日刑醫字第０九二００八０八六八號鑑驗書在卷可證。
          雖甲○○辯稱可能是救人時不小心遺留云云，惟甲○○在本院訊問時供稱
          ：伊有脫衣服及鞋子要跟庚○○下去救人，但庚○○一跳下去就已經拉到
          人，我就扶著水泥（堤岸）拉人（本院卷第一二五頁參照），所供與劉建
          述證述情節相符（本院卷第一二六頁參照），可見甲○○當時有扶著水泥
          拉人應可認定，惟其在救人時並未接觸木棍，因此該木棍上的血跡應非傅
          季平於救人時所遺留。再者，被告四人及庚○○經送刑事警察局測謊結果
          ，庚○○否認有誣指他人（甲○○、乙○○、丙○○、辛○○）毆打死者
          溫慶輝，經測試結果並無不實反應。甲○○、乙○○、丙○○、辛○○否
          認案發當天有毆打死者溫慶輝，經測試結果均呈不實反應，有該局九十一
          年六月十四日刑鑑字第０九一０一五０六七九號鑑驗結果通知書在卷可稽
          。可見測謊結果，與庚○○之證述相符。此外，台灣高等法院台中分院於
          庚○○之判決亦認定被告四人係共犯，有該院九十年度上訴字第一七一六
          號判決在卷可憑。
    （六）按「加重結果犯，以行為人能預見其發生為要件，所謂能預見乃指客觀上
          情形而言，與主觀上有無預見之情形不同，若主觀上有預見，而結果之發
          生又不違背其本意時，則屬故意範圍」（最高法院四十七年台上字第九二
          ０號判例參照）。查溫慶輝確因被告四人與庚○○等往苗栗市○○街大排
          水溝方向追趕毆打，情急之下跳入排水溝，業據丁○○、庚○○指（供）
          述在卷。而加重結果犯只須在客觀上可預見結果之發生為已足，溫慶輝遭
          受多達五人持鐵條、木棍、酒瓶追趕毆打，為逃避毆打，自極可能作出穿
          越馬路或自高處躍下或躍入水中等足以造成死亡結果之危險舉動。被告四
          人對此應能預見。本案溫慶輝因被追趕毆打情急跳水致生死亡結果，被告
          四人之追毆行為，係實施傷害暴行之手段，被害人情急跳水，既為該項暴
          行所促成，自有相當因果關係存在（最高法院二十二年上字第六七四號判
          例參照）。因此被告四人均應就傷害致死之加重結果負其責任。
    （七）綜上所述，被告四人所辯，均不足採信，本件事證明確，被告四人之犯行
          均堪認定。
三、核被告辛○○、傅振諴、甲○○、丙○○所為，均係犯刑法第二百七十七條第二
    項前段之傷害致人於死罪。被告甲○○、辛○○、丙○○、乙○○與庚○○間有
    犯意聯絡及行為分擔，應論以刑法第二十八條的共同正犯。被告四人均未曾受有
    期徒刑以上刑之宣告，有台灣高等法院被告全國前案紀錄表在卷可憑。爰審酌本
    案起因被害人酒後滋事搥打他人車輛，被告四人之素行，犯罪之方法、手段、所
    生危害及犯後共犯庚○○有跳下排水溝救援被害人，甲○○亦幫忙拉死者上岸，
    惟被告四人犯後均否認犯行且迄未賠償告訴人損失暨公訴檢察官以被告四人犯後
    毫無悔意而均具體求處有期徒刑十年六月以上（本院卷九十二年十月三十一日筆
    錄參照）等一切情狀，分別量處如主文所示之刑。雖公訴人為上開求處，惟如上
    述，本件係因死者酒後滋事搥打他人車輛而造成，且除共犯庚○○下水救人外，
    甲○○亦幫忙拉死者上岸，可見渠等良心未涽，故未依公訴檢察官求處，而均判
    如主文所示。扣案之鐵條一支、木棍一支均非違禁物，被告四人均否認為其所有
    （本院卷第一百六十一頁參照），且亦無其他證據可證明係被告或共犯所有，並
    據庚○○案之執行檢察官為廢棄之處分（台灣苗栗地方法院檢察署九十一年度執
    他字第四七一號卷之處分命令參照），與沒收要件不符，故不另為宣告之諭知，
    併為敘明。
據上論斷，應依刑事訴訟法第二百九十九條第一項前段、刑法第二十八條、第二百七
十七條第二項前段，判決如主文。
本案經檢察官李基彰到庭執行職務。
中      華      民      國     九十二    年      十一    月      十四   日
                               臺灣苗栗地方法院刑事第三庭
                                   審判長法  官  詹 日 賢
                                         法  官  顧 正 德
                                         法  官  劉 興 浪
右正本證明與原本無異
如不服本判決應於收受送達後十日內向本院提出上訴書狀（均附繕本），上訴於台灣
高等法院台中分院。
                                         書記官  黃 士 益
中      華      民      國     九十二    年      十一    月      十四   日
附錄論罪科刑法條
刑法第二百七十七條：
傷害人之身體或健康者，處三年以下有期徒刑、拘役或一千元以下罰金。
犯前項之罪因而致人於死者，處無期徒刑或七年以上有期徒刑；致重傷者，處三年以
上十年以下有期徒刑。


司法院資訊處製作；財團法人民間司法改革基金會備份。
